【裁判字號】    97,上易,1656
【裁判日期】    971118
【裁判案由】    竊盜
【裁判全文】
臺灣高等法院臺中分院刑事判決        97年度上易字第1656號
上  訴  人  臺灣臺中地方法院檢察署檢察官
被      告  丁○○
                    (現因另案於臺灣臺中監獄執行中)
上列上訴人因竊盜案件，不服臺灣臺中地方法院97年度易字第
2509號中華民國97年7月30日第一審判決（起訴案號：臺灣臺中
地方法院檢察署97年度偵字第10327號），提起上訴，本院判決
如下：
    主  文
原判決關於事實欄一之(二)竊盜未遂罪部分及定執行刑部分撤銷。
丁○○竊盜，累犯，處有期徒刑伍月。
其他上訴駁回。
本判決第二項所處之刑及上訴駁回部分，主刑部分應執行有期徒
刑壹年陸月。
    事  實
一、丁○○於民國94年間曾因竊盜案件經臺灣臺中地方法院以94
    年度沙簡字第631號判決判處有期徒刑五月確定。另於95年
    間因違反毒品危害防制條例案件，經臺灣臺中地方法院以95
    年度第1796號判決判處有期1年確定，嗣經定其應執行刑為
    有期徒刑1年3月。另於95年間因竊盜案件，經臺灣臺中地方
    法院以95年度易字第964號判決判處有期徒刑6月確定，嗣經
    減刑為有期徒刑3月，而接續執行，於96年9月12日縮刑期滿
    執行完畢。猶不知悔改，意圖為自己不法之所有，各別基於
    竊盜故意，有以下竊盜犯行：
  (一)於97年4月25日凌晨3時許，在臺中縣后里鄉○○路3-8號，
    徒手竊取戊○○所有之鋁製模具1批，價值約新臺幣8萬元。
  (二)於97年4月28日凌晨3時許，在上開地點，徒手竊取戊○○所
    有鋁製模具5塊，嗣經戊○○發現，欲加逮捕，仍被丁○○
    掙脫逃逸而去。
  (三)於97年4月29日0時許，持其所有之鑰匙1支，在臺中縣神岡
    鄉○○街115巷20號，竊取丙○○所有之車牌號碼OG-5671號
    自小貨車1輛。
  (四)於97年4月29日3時許，駕駛上開自小貨車為犯罪工具，在臺
    中縣后里鄉○○路17-35號，徒手竊取乙○○所有竹節鋼筋
    及角鐵1批等物。嗣為警循線查獲。
二、案經戊○○、丙○○、乙○○訴由臺中縣警察局大甲分局報
    告臺灣臺中地方法院檢察署檢察官偵查起訴。
    理  由
一、證據能力方面：
    按被告以外之人（包括證人、鑑定人、告訴人、被害人及共
    同被告等）於審判外之陳述雖不符刑事訴訟法第159條之1至
    之4等4條之規定，而經當事人於審判程序同意作為證據，法
    院審酌該言詞陳述或書面陳述作成時之情況，認為適當者，
    亦得為證據；當事人、代理人或辯護人於法院調查證據時，
    知有刑事訴訟法第159條第1項不得為證據之情形，而未於言
    詞辯論終結前聲明異議者，視為有前項之同意，同法第159
    條之5定有明文。立法意旨在於傳聞證據未經當事人之反對
    詰問予以核實，原則上先予排除。惟若當事人已放棄反對詰
    問權，於審判程序中表明同意該等傳聞證據可作為證據；或
    於言詞辯論終結前未聲明異議，基於尊重當事人對傳聞證據
    之處分權，及證據資料愈豐富，愈有助於真實發見之理念，
    且強化言詞辯論主義，使訴訟程序得以順暢進行，上開傳聞
    證據亦均具有證據能力。查檢察官、被告對於證人即被害人
    鄭秋容、丙○○、乙○○及證人呂桂枝於警詢之陳述及卷內
    舊貨業買入登記簿、贓物認領保管單等資料，並未就有合於
    刑事訴訟法第159條第1項不得為證據之情形於本院言詞辯論
    終結前聲明異議，且上述證人之證述、文書卷證資料亦經本
    院於審理期日逐一提示、朗讀，並告以要旨，本院復審酌相
    關證人證述筆錄製成、文書卷證資料取得，並無證據顯示有
    何違背程序規定情事，上述證人均與被告無認識，亦無仇隙
    ，自係出於真意而為供述，自具有可信性，且與證明被告是
    否犯罪有關聯性，因認上述證人之陳述及文書卷證資料為本
    案之證據為適當，故應具有證據能力。
二、實體方面：
  (一)被告丁○○於本院及原審均坦承確有於上開時、地竊取被害
    人戊○○、丙○○、乙○○之財物之事實，核與被害人戊○○、丙○○、乙○○於警詢中陳述情節相符，被告自白與事
    實相符，應堪採信。參以證人即昇葆資源回收場負責人呂桂
    枝於警詢時證稱：被告確實有載運如事實欄所載被害人之模
    具及鋼筋、角鐵至伊資源回收場賣等語明確 (見警卷第18頁
    )，並有舊貨（資源回收）業（公司）買入登記簿、免用統
    一發票收據各1紙附卷可稽(見警卷第29、30頁)，及被告為
    警查獲時，起出車牌號碼OG-5671號自小貨車1輛、鋼筋、角
    鐵670公斤、鋁製模具1批，已經被害人確認並已領回，此有
    贓物認領保管單3紙存卷可參 (見警卷第25、26、27頁)，復
    有鑰匙1支扣案及贓物、查獲現場照片18幀在卷可參，被告
    確有前揭竊盜行為，堪以認定。
  (二)被告未經被害人鄭秋容、丙○○、乙○○之同意，而竊取渠
    等財物，以據為己有，顯有為自己不法所有之意圖。綜上，
    本件事證明確，被告犯行洵堪認定。
三、按竊盜罪既遂與未遂之區別，應以所竊之物已否移入自己權
    力支配之下為標準。若已將他人財物移歸自己所持，即應成
    立竊盜既遂罪。至其後將已竊得之物遺棄逃逸，仍無妨於該
    罪之成立 (最高法院17年上字第509號判例可資參照)。查被
    告在偵訊時供稱「四月二十八日在同一地點再偷鋁製模具五
    塊，但被發現，只能丟棄模具離開現場」等語 (見偵查卷第
    10 頁)，既言「丟棄模具」，依常理，該模具顯已置於被告
    實力支配下，否則，豈有丟棄可言。而被告於本院亦供稱：
    「在工廠裡面偷得模具，到工廠外面時，正好戊○○騎機車
    進來，我看到他趕快坐在工廠旁，然後被戊○○發現」等語
    ，核與偵訊所供情節大致相符，參以證人戊○○於警詢陳稱
    ：「97年4月28日3時許，我到后里鄉○○路3-8號工廠巡視
    時，發現編號3之男子 (丁○○)坐在公司大門外約20公尺處
    的路旁，我發現形跡可疑上前詢問時，他佯稱是在該處喝酒
    ，但現場並無酒瓶，反而在其身旁發現公司所有的鋁製模具
    底板共五塊」等語，亦徵被告於事實欄一、(二)所示時、地，
    所竊取五塊模具，在經被害人戊○○發現前，該模具實已置
    於其實力支配下，依上開判例意旨，應認其竊盜犯行已達於
    既遂程度。原審就此部分事實，認被告之竊盜犯行僅止於未
    遂階段，尚有誤會。是核被告如事實欄一(一)、(二)、(三)、(四)所
    為，均係犯刑法第320條第1項之竊盜罪。被告所犯上開數罪
    ，犯意各別，行為互殊，應分論併罰之。又被告前受如事實
    欄所載刑之宣告及執行完畢，此有臺灣高等法院被告前案紀
    錄表及臺灣臺中地方法院檢察署刑案資料查註紀錄表在卷足
    憑，其前受有期徒刑執行完畢，於5年內再故意犯本件有期
    徒刑以上之罪，為累犯，應依刑法第47條第1項之規定加重
    其刑。另按保安處分係針對受處分人將來之危險性所為之處
    置，以達教化、治療之目的，為刑罰之補充制度。我國現行
    刑法採刑罰與保安處分雙軌制，係在維持行為責任之刑罰原
    則下，為協助行為人再社會化之功能，以及改善行為人潛在
    之危險性格，期能達成根治犯罪原因、預防犯罪之特別目的
    。是保安處分中之強制工作，旨在對嚴重職業性犯罪及欠缺
    正確工作觀念或無正常工作因而犯罪者，強制其從事勞動，
    學習一技之長及正確之謀生觀念，使其日後重返社會，能適
    應社會生活。刑法第九十條第一項規定：「有犯罪之習慣或
    因遊蕩或懶惰成習而犯罪者，於刑之執行前，令入勞動場所
    ，強制工作」，旨在對於習慣性犯罪者強制從事勞動，以養
    成正確之工作習慣及謀生觀念，使能適應社會生活，而達教
    化、治療之目的。行為人有無令入勞動場所強制工作之必要
    ，應審酌其行為之常習性、嚴重性、危險性及對未來行為之
    期待性，依比例原則決定之。本件被告丁○○雖自民國81年
    間起，先後因違反麻醉藥品管理條例、違反肅清煙毒條例、
    脫逃、違反毒品危害防制條例、竊盜、竊盜、違反毒品危害
    防制條例等案件，經法院分別判處有期徒刑4月、3 年4月、
    1年、10月、5月、6月、1年確定，並因此多次入監服刑，且
    就所犯竊盜、違反毒品危害防制條例遭判刑部分，亦甫於96
    年9月12日縮短刑期執行完畢，有臺灣高等法院被告前案紀
    錄表在卷可稽。然其所犯上開各罪之時間均相隔數月以上，
    且其前因竊盜、毒品等案件遭判刑而入監服刑，於96年9月
    12日執行完畢，逾六個月始再犯本件竊盜罪行，顯然被告係
    臨時起意而再犯，尚難認其有犯罪之習慣，又無證據可資證
    明被告係因遊蕩或懶惰成習而犯罪，參以被告所犯竊盜罪均
    係徒手行竊，所竊得財物價值非鉅及其近期亦無其他竊盜犯
    行等情，依其所表現之行為嚴重性、危險性尚未達於非施以
    保安處分，難以收預防矯治之效，是處以適當刑罰，當足收
    懲儆之效。自無諭知強制工作之必要。原審審酌被告犯罪之
    情節、其行為之嚴重性、所表現之危險性及對於未來行為之
    期待性，前僅於94年間有2次竊盜前科，近期並無其他竊盜
    犯行，依憲法比例原則之規範，認被告尚無施以強制工作之
    必要，核無不合。檢察官上訴以原審判決未諭知被告於刑之
    執行前令入勞動場所強制工作，指摘該判決不當，其上訴顯
    無理由。原審判決就事欄一、(二)之事實，對被告論罪科刑，
    固非無見，惟該判決就此部分事實誤認被告竊盜未遂，已屬
    可議，如前所述，此部分自難予維持，應由本院撤銷改判。
    爰審酌被告犯罪之動機、目的、手段，正值青壯，不思以正
    當途徑獲取金錢，素行不良，前有多次前科，被害人所受損
    害程度，惟犯罪後尚能坦承犯行，犯罪後態度良好，尚知悔
    改等一切情狀，量處有期徒刑五月，以資懲儆。至其餘部分
    [即事實欄一、(一)、(三)、(四)]，原審判決適用刑法第三百二十
    條第一項、第四十七條第一項、第三十八條第一項第二款，
    並審酌同上述等一切情狀，分別量處有期徒刑六月、七月、
    四月。又以扣案之鑰匙1支，係供犯罪所用之物，且為被告
    所有，業經被告供明在卷可按，併依刑法第38條第1項第2款
    宣告沒收，其認事用法並無不當，量刑堪稱妥適。檢察官就
    此部分，仍執前詞上訴，並無理由，應予駁回。又撤銷改判
    及上訴駁回部分，應合併定其應執行刑。
四、據上論結，應依刑事訴訟法第369條第1項前段、第364條、
    第299條第1項前段、第368條、刑法第320條第1項、第47條
    第1項、第51條第5款，刑法施行法第1條之1，判決如主文。
本案經檢察官甲○到庭執行職務。
中    華    民    國    97    年    11    月    18    日
            刑事第四庭  審判長法  官  洪  耀  宗
                              法  官  劉  登  俊
                              法  官  許  文  碩
以上正本證明與原本無異。
不得上訴。
                              書記官  蕭  玉  真
中    華    民    國    97    年    11    月    18    日


司法院資訊處製作；財團法人民間司法改革基金會備份。
